臺灣高雄地方法院民事裁定　　　　　　　110年度抗字第186號

抗　告　人　楊昀綺（原名：楊騏榕）







相　對　人　姚銘宜　
兼送達代收人趙寶德　
上列當事人間聲請拍賣抵押物事件，抗告人對本院於民國110 年
11月1日所為110年度司拍字第222號民事裁定提起抗告，本院裁
定如下：
    主  文
抗告駁回。
抗告程序費用新臺幣壹仟元由抗告人負擔。
    理  由
一、抗告意旨略以：相對人趙寶德於民國101 年間對抗告人有債
    權，故於101 年11月11日以抗告人所有坐落高雄市○○區○
    ○○段○○○○段000000地號土地及其上同段6024建號建物
    （即門牌號碼高雄市○○區○○路000 號房屋，以下合稱系
    爭不動產）為擔保，設定新臺幣（下同）500 萬元之最高限
    額抵押權給相對人趙寶德為債務之擔保，並依法登記在案。
    翌年因債務增加，抗告人將最高限額抵押權提高為800 萬元
    ，因相對人趙寶德對相對人姚銘宜有債務，故將800 萬之半
    數即400 萬元移轉給姚銘宜，並將最高限額抵押權1/2 登記
    予姚銘宜。從而，抗告人對於相對人各負擔400 萬元債務，
    並於102 年10月1 日各簽發票面金額400 萬元，到期日空白
    之本票兩紙（票據號碼：NO904851、N000 0000 ，下合稱系
    爭本票）與相對人，相對人並於106 年7 月18日提示後未獲
    付款，據此聲請拍賣系爭不動產，然系爭本票未載到期日，
    視為見票即付之本票，而發票日為102 年10月1 日，迄至10
    5 年10月1 日已時效完成，相對人在時效完成後始為本件聲
    請，顯已逾請求權時效，依票據法第22條第1 項規定，相對
    人自不得以系爭本票作為本件拍賣抵押物聲請之依據，原裁
    定未察上情，即逕為形式審查進而裁定准予拍賣系爭不動產
    ，有所不當。為此爰依法提起抗告，並聲明：原裁定廢棄，
    駁回相對人之聲請等語。
二、按抵押權人，於債權已屆清償期，而未受清償者，得聲請法
    院，拍賣抵押物，就其賣得價金而受清償，上開規定於最高
    限額抵押權亦準用之，民法第873 條、第881 條之17分別定
    有明文。又聲請拍賣抵押物係屬非訟事件，於最高限額抵押
    ，法院祇須就抵押權人提出之文件為形式上審查，如認其抵
    押權已依法登記，並有抵押權登記擔保範圍之債權存在，且
    債權已屆清償期而未受清償，即應為准許拍賣抵押物之裁定
    ；至於法院所為准許與否之裁定，無確定實體法上法律關係
    存否之效力，債務人或抵押人對抵押債權及抵押權之存否如
    有爭執，應另循訴訟途徑以謀解決，不得僅依抗告程序聲明
    其有爭執，並據為廢棄拍賣裁定之理由，有最高法院51年台
    抗字第269 號裁判要旨、94年度台抗字第631 號、第270 號
    裁定意旨可資參照。
三、經查，相對人趙寶德於101 年間對抗告人有債權，故抗告人
    於101 年11月11日以其所有系爭不動產為擔保，設定500 萬
    元之最高限額抵押權給相對人趙寶德為債務之擔保，並依法
    登記在案，並於翌年因抗告人對於趙寶德債務增加至800 萬
    ，且相對人趙寶德對相對人姚銘宜有債務，故將800 萬債權
    之半數即400 萬元債權移轉給姚銘宜，並變更最高限額抵押
    權並登記。而抗告人對於相對人各負擔400 萬元債務，並於
    102 年10月1 日簽發系爭本票，而相對人於106 年7 月18日
    提示後未獲付款，為此聲請拍賣系爭不動產等情，業據相對
    人提出土地、建築改良物抵押權設定契約書、土地及建物登
    記謄本、債權讓與契約書、土地及建築改良物抵押權設定契
    約書、他項權利證明書、系爭本票等為證（見原審卷第11至
    27頁），且上開證據資料互核與相對人主張內容均為相符，
    則原審依相對人所提事證為形式審查，進而准許相對人拍賣
    抵押物之聲請，揆諸首揭規定及說明，於法並無不合。抗告
    人抗告意旨無非就抵押權所擔保之本票債權請求權是否已罹
    於時效之實體事項而為爭執，然揆諸首揭規定及說明，此自
    應由抗告人另循訴訟途徑謀求解決，尚非本件非訟程序所得
    審究。從而，抗告人指摘原裁定不當，求予廢棄，為無理由
    ，應予駁回。
四、據上論結，本件抗告為無理由。依非訟事件法第46條、第21
    條第2 項、第24條第1 項，民事訴訟法第495 條之1 第1 項
    、第449 條第1 項、第95條、第78條，爰裁定如主文。
中　　華　　民　　國　111　　年　　2 　　月　25　　　日
                  民事第四庭  審判長法  官  鄭子文
 
                              法        官  王宗羿
 
                              法        官  郭任昇
以上正本係照原本作成。
本裁定除以適用法規顯有錯誤為理由外，不得再抗告。如提起再
抗告，應於裁定送達後10日內委任律師為訴訟代理人向本院提出
再抗告狀，並繳納再抗告裁判費新臺幣1,000 元。
中　　華　　民　　國　111　　年　　2 　　月　　25　　日
                              書   記   官  林秀敏